【裁判字號】    98,訴,363
【裁判日期】    980519
【裁判案由】    違反毒品危害防制條例
【裁判全文】
臺灣屏東地方法院刑事判決               98年度訴字第363號
公  訴  人  臺灣屏東地方法院檢察署檢察官
被      告  甲○○
                    現在臺灣屏東監獄執行中
上列被告因違反毒品危害防制條例案件，經檢察官提起公訴（98
年度毒偵字第342 號），被告就被訴事實為有罪之陳述，本院裁
定行簡式審判程序，判決如下：
    主  文
甲○○施用第一級毒品，累犯，處有期徒刑拾月。
    事  實
一、甲○○前分別於民國87、92年間因施用毒品案件，經本院裁
    定送觀察、勒戒後，由臺灣屏東地方法院檢察署檢察官分別
    以87年度偵字第5424號、92年度毒偵字第24號不起訴處分確
    定；復於92年間因施用毒品案件，經本院以92年度毒聲字第
    1777號裁定入戒治處所施以強制戒治（同時由臺灣屏東地方
    法院檢察署檢察官提起公訴，經本院以93年度訴字第17號判
    決判處有期徒刑10月）；復於94年間因違反毒品危害防制條
    例案件，經臺灣高等法院高雄分院以94年度上訴字第1875號
    判決判處有期徒刑1 年、8 月，應執行有期徒刑1 年6 月確
    定，經減刑後於96年7 月16日執行完畢。詎甲○○猶不知悛
    悔，復基於施用第一級毒品海洛因之犯意，於97年12月2 日
    14時許，在屏東縣內埔鄉○○村○○路683 號，以將第一級
    毒品海洛因加水再以注射針筒注入體內之方式，施用第一級
    毒品海洛因1 次。嗣於97年12月6 日17時許，在上址，因另
    涉犯詐欺案件為警拘提，於有偵查犯罪職權之警員發覺其犯
    罪前，即主動向警告知施用毒品，並同意採尿送驗而查獲。
二、案經屏東縣政府警察局內埔分局報請臺灣屏東地方法院檢察
    署檢察官偵查起訴。
    理  由
一、本件被告甲○○所犯係死刑、無期徒刑、最輕本刑為3 年以
    上有期徒刑以外之罪，其於準備程序中就被訴事實為有罪之
    陳述，經法官告知簡式審判程序之旨，並聽取當事人之意見
    後，本院認為適宜由受命法官獨任進行簡式審判程序。
二、上揭事實，業據被告甲○○於警詢時及本院審理時坦承不諱
    ，且被告為警所採集之尿液檢體，經送請臺灣檢驗科技股份
    有限公司以酵素免疫分析法及氣相層析質譜儀法檢驗，結果
    呈甲基安非他命及嗎啡陽性反應，有該公司濫用藥物尿液檢
    驗報告1 紙在卷足憑（見警卷第5 頁），堪信被告上開自白
    確與事實相符。按施用第一、二級毒品為犯罪行為，毒品危
    害防制條例第10條定有處罰明文，故施用第一、二級毒品者
    ，依前揭規定本應科以刑罰，惟基於刑事政策，對合於一定
    條件之施用者，則依同條例第20條、第23條之規定，施以觀
    察、勒戒及強制戒治之保安處分，又毒品危害防制條例於92
    年7 月9 日修正公布，自93年1 月9 日施行，其中第20條、
    第23條將施用毒品之刑事處遇程序，區分為「初犯」及「5
    年內再犯」、「5 年後再犯」，依其立法理由之說明：「初
    犯」，經觀察、勒戒或強制戒治後，應為不起訴處分或不付
    審理之裁定；經觀察、勒戒或強制戒治執行完畢釋放後，「
    5 年內再犯」者，因其再犯率甚高，原實施之觀察、勒戒及
    強制戒治既已無法收其實效，爰依法追訴或裁定交付審理，
    至於經觀察、勒戒或強制戒治執行完畢釋放後，「5 年後再
    犯」者，前所實施之觀察、勒戒或強制戒治已足以遮斷其施
    用毒品之毒癮，為期自新及協助其斷除毒癮，仍適用「初犯
    」規定，先經觀察、勒戒或強制戒治之程序，從而依修正後
    之規定，僅限於「初犯」及「5 年後再犯」2 種情形，始應
    先經觀察、勒戒或強制戒治程序。倘被告於5 年內已再犯，
    經依法追訴處罰，縱其第3 次（或第3 次以上）再度施用毒
    品之時間，在初犯經觀察、勒戒或強制戒治執行完畢釋放5
    年以後，已不合於「5 年後再犯」之規定，且因已於「5 年
    內再犯」，顯見其再犯率甚高，原實施觀察、勒戒或強制戒
    治，已無法收其實效，即應依該條例第10條處罰（最高法院
    97年度第5 次刑事庭會議決議意旨參照），查被告前因施用
    毒品案件，有如上開事實欄所示觀察、勒戒完畢，且於觀察
    、勒戒執行完畢後5 年內，再犯施用毒品罪受科刑判決並執
    行完畢等情，有臺灣高等法院被告前案紀錄表在卷可稽，則
    被告再犯本件施用毒品罪，依據上開說明，自應依法論罪科
    刑。
三、查海洛因為毒品危害防制條例第2 條第2 項第1 款明定之第
    一級毒品，不得持有及施用，核被告甲○○所為，係犯該條
    例第10條第1 項之施用第一級毒品罪。其施用前持有第一級
    毒品海洛因之低度行為，應為其施用第一級毒品海洛因之高
    度行為所吸收，不另論罪。被告前於94年間因違反毒品危害
    防制條例案件，經臺灣高等法院高雄分院以94年度上訴字第
    1875號判決判處有期徒刑1 年、8 月，應執行有期徒刑1 年
    6 月確定，經減刑後於96年7 月16日執行完畢等情，有臺灣
    高等法院被告前案紀錄表1 份在卷可稽，其於受徒刑之執行
    完畢，5 年以內故意再犯本件有期徒刑以上之罪，為累犯，
    應依刑法第47條第1 項之規定加重其刑。又被告係因另涉犯
    詐欺案件為警拘提，於有偵查犯罪職權之警員發覺其犯罪前
    ，即主動向警告知施用毒品，並同意採尿送驗而查獲等情，
    業據被告供述在卷，並有刑事案件報告單1 紙附卷可稽（見
    警卷第1 頁），堪認被告係對於未發覺之罪自首而受裁判，
    爰依刑法第62條前段之規定就其所犯本件施用第一級毒品罪
    減輕其刑，並依法先加後減。爰審酌被告前經觀察、勒戒後
    ，仍未戒斷其施用毒品之惡習，並參酌其素行狀況、犯罪之
    動機、目的、手段、所生戕害其身心情形及犯罪後坦承犯行
    ，態度尚非惡劣等一切情狀，量處如主文所示之刑，以資懲
    儆。
據上論斷，應依刑事訴訟法第299 條第1 項前段、第273 條之1
第1 項，毒品危害防制條例第10條第1 項，刑法第11條前段、第
47條第1 項、第62條前段，判決如主文。
本案經檢察官廖華君到庭執行職務。
中    華    民    國    98    年    5     月    19    日
                  刑事第五庭    法  官  林家聖
以上正本證明與原本無異。
如不服本判決應於收受判決後10日內向本院提出上訴書狀，並應
敘述具體理由；其未敘述上訴理由者，應於上訴期間屆滿後20日
內向本院補提理由書（均須按他造當事人之人數附繕本）「切勿
逕送上級法院」。
中    華    民    國    98    年    5     月    19   日
                                書記官  陳蓉柔
附錄本判決論罪科刑法條全文：
毒品危害防制條例第10條
施用第一級毒品者，處六月以上五年以下有期徒刑。


司法院資訊處製作；財團法人民間司法改革基金會備份。
